【裁判字號】    97,簡上,81
【裁判日期】    980311
【裁判案由】    確認債權不存在
【裁判全文】
臺灣屏東地方法院民事判決              97年度簡上字第81號
上  訴  人  丙○○
被上訴人    台北富邦商業銀行股份有限公司
                        1、2樓
法定代理人  乙○○
訴訟代理人  甲○○
上列當事人間請求確認債權不存在事件，上訴人對於中華民國97
年8 月21日本院97年度潮簡字第324 號第一審判決提起上訴，本
院於98年2 月25日言詞辯論終結，判決如下：
    主  文
上訴駁回。
第二審訴訟費用由上訴人負擔。
    事實及理由
一、上訴人主張：
    上訴人確曾在被上訴人之主債務人即訴外人杜慶輝之消費借
    貸申請書提供個人資料及親自簽名，但僅是為擔保資料之真
    正，並無同意簽名擔任連帶保證人之意，填寫之初上訴人與
    杜慶輝均預先聲明不受該意思拘束之意，即已拒絕承諾擔任
    連帶保證人，固曾在杜慶輝現金卡貸款申請書上之連帶保證
    欄簽名，然作用僅在協助貸款審核可以儘速通過，真意並非
    在擔任連帶保證人，且申請書亦記載貸款金額在新臺幣（下
    同）40萬元以下不需連帶保證人，且申請書後之合約書亦非
    上訴人所簽寫筆跡，且兩造間未有對保程序，上訴人實未參
    與杜慶輝與被上訴人間貸款程序，兩造間自不成立保證契約
    ，上訴人不負連帶保證之責。且被上訴人以違背善良風俗及
    一般習慣之方法取得支付命令，當時以為是詐騙集團故未理
    會，導致支付命令因此確定，上訴人仍主張連帶保證契約自
    始至終並未成立，且自信用資料中亦無記載上訴人有積欠本
    筆連帶保證之債務，為此上訴人提起本件訴訟，於原審聲明
    確認與被上訴人間關於連帶保證債權新臺幣（下同）102,55
    1 元不存在；而原審判決上訴人敗訴，顯有不當，故聲明上
    訴等語，並於本院聲明：(一)原判決廢棄；(一)確認與被上訴人
    間關於連帶債權102,551 元不存在。
二、被上訴人則以：上訴人前為杜慶輝擔任連帶保證人，已經被
    上訴人向本院96年度促字第6078號支付命令核發確定在案，
    且上訴人亦未於法定期間內聲明異議，依民事訴訟法第521
    條第1 項規定自與確定民事判決有同一效力，其又提起確認
    本件債權不存在之訴，乃同一訴訟重複起訴，違背一事不再
    理原則，故應駁回其訴，原審據此而判決駁回其訴，而其上
    訴所持理由與原審相同，且上訴人在原審已承認連帶保證書
    為自己所簽寫，無鑑定筆跡之必要，其提起本件訴訟並不合
    法，又上訴人既在現金卡貸款申請書上之連帶保證欄簽名，
    經被上訴人同意並貸予主債務人杜慶輝款項，則兩造間借貸
    及連帶保證之契約即告成立等語置辯，並聲明：上訴駁回。
三、按債務人對於支付命令未於法定期間合法提出異議者，支付
    命令與確定判決有同一之效力，民事訴訟法第521 條第1 項
    定有明文。次按給付之訴含有確認之訴之意義在內；關於消
    極確認之訴，經確定判決，認法律關係成立予以駁回時，就
    該法律關係之成立即有既判力，上訴人前對系爭債權提起確
    認不存在之訴，既受敗訴之判決且告確定，則被上訴人於後
    案主張債權存在，請求如數履行，上訴人即應受前案既判力
    之羈束，不容更為債權不存在之主張（最高法院50年台上字
    第232 號、81年台抗字第412 號判例意旨參照）。
四、再按「確定之支付命令與確定判決有同一之效力，凡確定判
    決所能生之既判力及執行力，支付命令皆得有之，當事人不
    得就該法律關係更行起訴。而確定判決所生之既判力，除當
    事人就確定終局判決經裁判之訴訟標的法律關係，不得更行
    起訴或為相反之主張外，法院亦不得為與確定判決意旨相反
    之裁判。否則將使同一紛爭再燃，即無以維持法之安定，及
    保障當事人權利、維護私法秩序，無法達成裁判之強制性、
    終局性解決紛爭之目的。本件上訴人以其對被上訴人有佣金
    債權存在，經聲請新竹地院准許核發支付命令，被上訴人收
    受該支付命令後，未於二十日之不變期間內提出異議，已生
    與確定判決同一之效力，為原審合法認定之事實。則被上訴
    人依「侵權行為」或「不當得利」為本件請求之法律上依據
    ，雖與確定支付命令之「佣金債權請求權」為不同之訴訟標
    的，而無一事不再理原則之適用，惟就兩造間確定有「佣金
    債權存在」之事實，依上說明，被上訴人已不得再為相反之
    主張，法院亦不得為與該確定支付命令意旨相反之裁判，否
    則即違反該確定支付命令之既判力。」最高法院93年度台上
    字第1432號判決意旨參見）。
五、經查上訴人前對杜慶輝於93年5 月25日向被上訴人借款為連
    帶保證人，向被上訴人借款10萬元，嗣因未依約付款，被上
    訴人聲請本院核發96年度促字第6078號支付命令，上訴人受
    合法送達後未於法定期間內依法聲明異議而致支付命令確定
    之事實，業據本院調取上開支付命令卷核閱屬實，上訴人亦
    未否認，自堪信為真實。而查上訴人於收受上開支付命令時
    ，並未於合法期限內提出異議等情，業如上述，則上訴人應
    就上開借款債務負連帶清償給付之責，已據上開支付命令確
    定在案，而該確定支付命令與確定判決有同一效力，上訴人
    自不得就已經確定支付命令認定之事實再為爭執，而系爭支
    付命令既已認定兩造間連帶保證關係存在，命上訴人連帶給
    付被上訴人該債務，則就兩造間連帶保證債權之存在即有確
    認之意義在內，上訴人應受前案確定力之拘束，不容更為債
    權不存在之主張；至上訴人雖抗辯以為支付命令是詐騙集團
    所為云云，惟因自己誤信之抗辯無法對於支付命令之確定效
    力有何影響，況上訴人於本案所執貸款申請書之真偽抗辯事
    由及證據，於該支付命令案件中均為該支付命令事件所審核
    之資料，從而上訴人本件起訴顯為不合法，上訴人應受前案
    確定力之拘束，不容更為債權不存在之主張，本院依據上述
    最高法院判決意旨，依法亦不得為與該確定支付命令意旨相
    反之裁判，否則即違反該確定支付命令之既判力。從而，上
    訴人提起本訴確認兩造間之前開債權不存在，其起訴應不合
    法，依法應予駁回，原審雖以無理由駁回其訴，所執理由與
    本院見解雖有不同，結論則無二致，仍應予維持，上訴意旨
    指摘原審判決不當，求予廢棄為無理由，應駁回其上訴。
六、承上所述，確定判決所生之既判力，除當事人就確定終局判
    決經裁判之訴訟標的法律關係，不得更行起訴或為相反之主
    張外，法院亦不得為與確定判決意旨相反之裁判，則本院依
    法自不能對同一事件業已確定之事實（除具有再審事由經合
    法繫屬外）再行任意再開啟訴訟程序進行調查，故上訴人請
    求聲請訊問證人黃孟慧及鑑定筆跡，於法不符亦無必要，附
    此敘明。
據上論結，本件上訴為無理由，依民事訴訟法第436 條之1第3項
、第78條、第449 條第2 項，判決如主文。
中    華    民    國    98    年    3     月    11    日
                  民事第一庭    審判長法  官  孫國禎
                                      法  官  張以岳
                                      法  官  潘  快
正本係照原本作成。
本件不得上訴。
                                      書記官  黃麗燕
中    華    民    國    98    年    3     月    11    日


司法院資訊處製作；財團法人民間司法改革基金會備份。
